【裁判字號】    98,台上,6817
【裁判日期】    981119
【裁判案由】    違反毒品危害防制條例等罪
【裁判全文】
最高法院刑事判決            九十八年度台上字第六八一七號
上  訴  人  甲○○
上列上訴人因違反毒品危害防制條例等罪案件，不服台灣高等法
院台南分院中華民國九十八年九月三十日第二審判決（九十八年
度上訴字第七六一號，起訴案號：台灣嘉義地方法院檢察署九十
八年度偵字第六八二號），提起上訴，本院判決如下：
    主  文
上訴駁回。
    理  由
按刑事訴訟法第三百七十七條規定，上訴於第三審法院，非以判
決違背法令為理由，不得為之。是提起第三審上訴，應以原判決
違背法令為理由，係屬法定要件。如果上訴理由書狀並未依據卷
內訴訟資料，具體指摘原判決不適用何種法則或如何適用不當，
或所指摘原判決違法情事，顯與法律規定得為第三審上訴理由之
違法情形，不相適合時，均應認其上訴為不合法律上之程式，予
以駁回。本件原判決係以依刑事訴訟法第三百五十條、第三百六
十一條、第三百六十二條、第三百六十七條規定，不服地方法院
之第一審判決而上訴者，須提出上訴書狀，並應敘述具體理由，
為上訴必備之程式。倘雖提出上訴理由，但所提非屬具體理由者
，則由第二審法院以上訴不合法律上之程式，判決駁回。而所謂
具體理由，必係依據卷內既有訴訟資料或提出新事證，指摘或表
明第一審判決有何採證認事、用法或量刑等足以影響判決本旨之
不當或違法，而構成應予撤銷之具體事由，始克當之。倘僅泛言
原判決認定事實錯誤、違背法令、量刑失之過重或輕縱，而未依
上揭意旨指出具體事由，即非具體理由。上訴人甲○○因違反毒
品危害防制條例案件，不服第一審論處其販賣第二級毒品五罪罪
刑（均累犯，各處有期徒刑七年四月），並定其應執行刑為有期
徒刑八年六月之判決，提起第二審上訴。然其上訴書狀所載上訴
理由僅略以：上訴人前於偵查中雖遇過而不改，但於審判中已知
過能改，於第一審準備程序坦承犯行，未再飾詞狡辯，節省司法
資源之耗費，姑念上訴人販賣毒品之數量及次數，僅賣予詹慶驊
三次，共新台幣（下同）二千五百元，賣予張銘芳二次，共四千
元，總計不過為六千五百元，且均係將購買供己施用之毒品中少
量分售予友人，非若販賣之大盤、中盤商，上訴人是否有營利意
圖已堪斟酌，茍課以最輕本刑有期徒刑七年，猶嫌過重，請依刑
法第五十九條酌減其刑，以勵自新云云。上訴人辯護人辯護意旨
則略以：上訴人本件販賣毒品行為，應論以集合犯，而為法律上
一罪，原審分論併罰所定執行刑仍有過苛之不當；並請適用民國
九十八年五月二十日修正之毒品危害防制條例第十七條第二項規
定，對上訴人減輕其刑等情。惟第一審判決就上訴人多次販賣第
二級毒品甲基安非他命行為，非屬立法者於所制定之法律構成要
件中，本即預定有數個同種類之行為將反覆實行之集合犯，應予
分論併罰，且依上訴人本件犯罪情狀，亦無縱處以最低度刑，猶
嫌過重之顯可憫恕之情形等各節，已於理由內逐一詳為說明；並
審酌上訴人已有多次前科之素行，智識程度、生活狀況之具體情
形，犯後於審理中坦承犯行之犯罪後態度等一切情狀，及參酌公
訴人對上訴人求處之刑度，而為刑之量定，既未逾越法定刑，亦
未濫用自由裁量之權限，核亦無不當或違法之情形；又上訴人並
不適用上開修正後新法之規定，第一審判決未予論述，尚難謂有
違誤。上訴人提起第二審上訴所執上開理由，並未依據卷內既有
訴訟資料或提出新事證，指摘或表明第一審判決有何採證認事、
用法或量刑等足以影響判決本旨之不當或違法，自難謂係具體理
由。因認上訴人提起第二審上訴未以書狀敘述具體理由，乃依上
開規定，不經言詞辯論，判決駁回其第二審上訴。從形式上觀察
，並無任何違背法令之處。上訴人第三審上訴意旨仍未依卷證資
料，就原審所為不合法律上程式駁回上訴之判決究有如何違背法
令情形為任何具體指摘，猶執其已坦承犯行，原判決未援引刑法
第五十九條對其減輕其刑，係屬不當之陳詞，徒憑己意，任意指
摘原判決違法，自不足據以辨認原判決已具備違背法令之形式要
件。依上揭說明，其上訴自屬不合法律上之程式，應予駁回。
據上論結，應依刑事訴訟法第三百九十五條前段，判決如主文。
中    華    民    國   九十八   年   十一   月  十九  日
                      最高法院刑事第四庭
                          審判長法官  張  淳  淙
                                法官  劉  介  民
                                法官  蔡  彩  貞
                                法官  陳  世  雄
                                法官  李  錦  樑
      本件正本證明與原本無異
                                      書  記  官
中    華    民    國  九十八  年   十一   月  二十七  日
                                                    ｍ


司法院資訊處製作；財團法人民間司法改革基金會備份。
